【裁判字號】    99,訴,461
【裁判日期】    990630
【裁判案由】    違反毒品危害防制條例
【裁判全文】
臺灣嘉義地方法院刑事判決               99年度訴字第461號
公  訴  人  臺灣嘉義地方法院檢察署檢察官
被      告  甲○○
上列被告因違反毒品危害防制條例案件，經檢察官提起公訴（九
十九年度毒偵字第八二二號），被告於準備程序中就被訴事實為
有罪之陳述，經本院合議庭裁定由受命法官改依簡式程序審理，
判決如下：
    主  文
甲○○施用第一級毒品，累犯，處有期徒刑拾月。
    犯 罪 事 實
一、甲○○前因施用毒品案件，經本院以九十年度毒聲字第八九
    二號裁定觀察勒戒，因認無繼續施用毒品傾向，於民國九十
    一年二月八日執行完畢；又因施用毒品案件，經臺灣高雄地
    方法院以九十一年度毒聲字第二三四六號裁定令入戒治處所
    強制戒治，於九十二年一月七日停止戒治，於同年五月十四
    日執行完畢。又因施用毒品案件，經臺灣高雄地方法院以九
    十一年度訴字第一四四五號判決判處有期徒刑七月確定，於
    九十五年四月三十日縮刑期滿執行完畢出監。詎仍不知悔改
    ，於前開觀察勒戒執行完畢釋放後五年內已再犯施用毒品，
    仍基於同時施用第一級毒品海洛因及第二級毒品甲基安非他
    命之犯意，於九十九年四月十一日上午某時，在嘉義市○區
    ○○街金財神大樓地下停車場內，以將海洛因與甲基安非他
    命混合攙水置入針筒注射入體內之方式，同時施用海洛因及
    甲基安非他命一次。嗣於九十九年四月十一日下午一時許，
    在嘉義市○區○○街金財神大樓後方停車場內，因形跡可疑
    為警盤查，經警得甲○○同意採尿送驗，結果呈嗎啡陽性及
    甲基安非他命陽性反應，而悉上情。
二、案經嘉義市警察局第一分局報告臺灣嘉義地方法院檢察署檢
    察官偵查起訴。
    理  由
一、本件係經被告甲○○於準備程序當庭表示認罪，而經本院裁
    定以簡式審判程序加以審理，則依據刑事訴訟法第二百七十
    三條之二、同法第一百五十九條第二項之規定，不適用傳聞
    法則有關限制證據能力之相關規定，合先敘明。
二、訊據被告甲○○對於上開犯罪事實均坦承不諱，佐以被告於
    九十九年四月十一日下午二時十三分許，經警得其同意採尿
    送驗，結果呈嗎啡陽性（按施用海洛因後，經人體之水解代
    謝作用，會呈嗎啡陽性反應）及安非他命類陽性反應等情，
    有長榮大學確認報告（檢體編號為：1D990407號）、尿液送
    驗姓名對照表、採尿同意書各一份在卷可佐，是上開補強證
    據，已足資擔保被告前述自白之真實性，核與事實相合，可
    信為真實。按毒品危害防制條例於九十二年七月九日修正公
    布，自九十三年一月九日施行，其中第二十條、第二十三條
    將施用毒品之刑事處遇程序，區分為「初犯」及「五年內再
    犯」、「五年後再犯」，從其立法意旨及經觀察、勒戒或強
    制戒治是否已足以遮斷其施用毒品之毒癮以觀，倘被告於五
    年內已再犯，經依法追訴處罰，縱其第三次（或第三次以上
    ）再度施用毒品之時間，在初犯經觀察、勒戒或強制戒治執
    行完畢釋放五年以後，已不合於「五年後再犯」之規定，且
    因已於「五年內再犯」，顯見其再犯率甚高，原實施觀察、
    勒戒或強制戒治，已無法收其實效，即應依該條例第十條處
    罰（參照最高法院九十五年度台非字第五十九號、第六十五
    號判決及同院九十五年度第七次刑事庭會議決議）。查被告
    前因施用毒品案件，經本院以九十年度毒聲字第八九二號裁
    定觀察勒戒，因認無繼續施用毒品傾向，於九十一年二月八
    日執行完畢；又因施用毒品案件，經臺灣高雄地方法院以九
    十一年度毒聲字第二三四六號裁定令入戒治處所強制戒治，
    於九十二年一月七日停止戒治，於同年五月十四日執行完畢
    等情，有臺灣高等法院被告前案紀錄表一份附卷可稽，雖被
    告本案施用毒品時間，係於上揭觀察勒戒執行完畢釋放之五
    年後，然其於觀察勒戒執行完畢釋放後五年內，已因施用毒
    品案件，為法院追訴處罰，其再犯本件施用毒品案件，揆諸
    首揭實務見解，應予依法論科。
三、查海洛因、甲基安非他命分別為毒品危害防制條例所定之第
    一級、第二級毒品。故核被告所為，係犯毒品危害防制條例
    第十條第一項之施用第一級毒品罪及同條例第十條第二項之
    施用第二級毒品罪；其施用前持有海洛因、甲基安非他命之
    低度行為，為施用之高度行為所吸收，均不另論罪。再按「
    依藥理作用分類海洛因係中樞神經抑制劑，安非他命類毒品
    屬中樞神經興奮劑，二者藥理作用機轉不同，惟毒品施用者
    可視其習性，混用任何毒品。在國外，把抑製作用的海洛因
    和興奮作用的古柯鹼混合施用，就通稱為快速球，據說刺激
    性相當厲害。本局處理獲案毒品檢驗案例中，亦不乏同時混
    有海洛因及甲基安非他命之檢品」，此參諸法務部調查局調
    科壹字第０九二六二六一三三一０號、九十三年七月十二日
    調科壹字第０九三００二六二五五０號函釋可明。查被告將
    混合後之第一級毒品海洛因及第二級毒品甲基安非他命以針
    筒注射之方式施用等情，業據被告於本院審理時供明在案，
    此外，亦無被告將上揭二種毒品分別施用之證據。準此，被
    告以一施用行為，同時觸犯毒品危害防制條例第十條第一項
    、第二項之罪，為想像競合犯，應依刑法第五十五條前段之
    規定，從一重之毒品危害防制條例第十條第一項之施用第一
    級毒品罪處斷，公訴意旨認應分論併罰，容有未洽。再被告
    前因施用毒品案件，經臺灣高雄地方法院以九十一年度訴字
    第一四四五號判決判處有期徒刑七月確定，於九十五年四月
    三十日縮刑期滿執行完畢出監，已於犯罪事實欄詳述，亦有
    上開被告前案紀錄表等件存卷為按，其於受徒刑之執行完畢
    ，五年以內故意再犯本件有期徒刑以上之罪，為累犯，應依
    刑法第四十七條第一項規定，加重其刑。爰審酌被告國中畢
    業之智識程度，前因施用毒品案件，經觀察勒戒及強制戒治
    執行完畢，猶再施用毒品，顯見尚無戒除之決心，施用毒品
    除戕害自身健康外，對社會秩序亦有潛在危害，惟念其犯後
    坦認犯行之態度，被告自承離婚、有二名成年子女、從事貼
    磁磚工作收入約五萬、六萬元等一切情狀，量處如主文所示
    之刑，以資儆懲。
據上論斷，應依刑事訴訟法第二百七十三條之一第一項、第二百
九十九條第一項前段，毒品危害防制條例第十條第一項、第二項
，刑法第十一條前段、第五十五條、第四十七條第一項，判決如
主文。
本案經檢察官王振名到庭執行職務。
中    華    民    國    99    年    6     月    30    日
                  刑事第一庭法  官  黃琴媛
以上正本證明與原本無異。
如不服本判決應於收受判決後10日內向本院提出上訴書狀，並應
敘述具體理由；其未敘述上訴理由者，應於上訴期間屆滿後20日
內向本院補提理由書（均須按他造當事人之人數附繕本）「切勿
逕送上級法院」。告訴人或被害人如對於本判決不服者，應具備
理由請求檢察官上訴，其上訴期間之計算係以檢察官收受判決正
本之日期為準。
中    華    民    國    99    年    6     月    30    日
                            書記官  洪敏芳
毒品危害防制條例第10條
施用第一級毒品者，處6月以上5年以下有期徒刑。
施用第二級毒品，處3年以下有期徒刑。

司法院資訊處製作；財團法人民間司法改革基金會備份。
